【裁判字號】    89,易,3195
【裁判日期】    891221
【裁判案由】    業務侵占
【裁判全文】
臺灣臺中地方法院刑事判決                        八十九年度易字第三一九五號
    公  訴  人  臺灣臺中地方法院檢察署檢察官
    被      告  乙○○
右列被告因業務侵占案件，經檢察官提起公訴（八十九年度偵字第一四五八八號），
本院判決如左：
    主  文
乙○○連續意圖為自己不法之所有，而侵占對於業務上所持有之物，處有期徒刑捌月
，緩刑貳年。
    事  實
一、乙○○為民間記帳業者，受託辦理記帳業務及代為繳交稅捐，為從事前開業務之
    人，竟意圖為自己不法之所有，並基於概括犯意，於(一)民國八十九年三月十四日
    受唐正光實業有限公司（址設臺中市○區○○街四一八巷十六弄六號）負責人甲○○與其夫唐文樹經營之唐正光工具廠（址設臺中市○區○○路七號之二）委託
    代繳八十八年度營利事業所得稅款，由甲○○簽發臺中市第二信用合作社付款，
    金額新臺幣（下同）七萬六千一百九十九元（存根號碼為FK0000000），發票日
    為八十九年三月二十五日之支票乙紙交付乙○○作為代繳稅款之用，乙○○收受
    後卻未代為繳納前開稅款，將款項侵占入己，供己私用，嗣因唐正光實業有限公
    司負責人甲○○及其夫唐文樹經營之唐正光工具廠於八十九年六月十三日分別接
    獲財政部臺灣省中區國稅局大智稽徵所發函催繳八十八年度營利事業所得稅，始
    知悉上情。(二)八十九年三月十日受大統工業社（址設臺中市○區○○路一一Ｏ巷
    二八之一號）負責人丙○○委託代繳八十八年度營利事業所得稅款及八十九年度
    一、二月份營業稅款，並由丙○○簽發臺中市第二信用合作社付款，金額六萬六
    千九百十五元（存根號碼FL509ll34），發票日期八十九年三月十日之支票乙紙
    交付乙○○代繳前開稅款及給付委託乙○○之記帳費用三千六百元，乙○○收受
    後卻未代為繳納前開稅款，將款項扣除記帳費用三千六百元之部分即六萬三千三
    百十五元侵占入己，供己私用，嗣因該社分別接獲財政部臺灣省中區國稅局大智
    稽徵所發函催繳八十八年度營利事業所得稅及本院財務執行處通知繳納滯納之營
    業稅款始知悉上情。
二、案經財政部臺灣省中區國稅局函送臺灣臺中地方法院檢察署檢察官偵查起訴。
    理  由
一、右揭事實，業據被告乙○○坦承不諱，核與證人甲○○、唐文樹及丙○○證述情
    節相符，並有財政部臺灣省中區國稅局大智稽徵所八十九年六月十三日中區國稅
    大智資字第八九ＯＯ七五四三號函、八十八年度營利事業所得稅結算稅額繳款書
    、支票存根、本院財務執行處通知及臺中市稅捐稽徵處代收移送法院滯納營業稅
    稅款及財務罰鍰繳款書附卷可稽，本案事證明確，被告犯行洵堪認定。
二、核被告乙○○所為，係犯刑法第三百三十六條第二項之業務侵占罪，其先後多次
    業務侵占犯行，時間緊接、方法相同，觸犯構成要件相同之罪名，顯係基於概括
    犯意反覆為之，依連續犯規定論以一罪，並加重其刑。爰審酌被告並無前案紀錄
    ，有臺灣高等法院被告全國前案紀錄表附卷可稽，堪認其品行尚佳，並斟酌其犯
    罪動機、目的、手段、所生危害及犯罪後坦承犯行，態度良好等一切情狀，量處
    如主文所示之刑，以示懲儆。末查，被告前未曾受有期徒刑以上刑之宣告，有前
    開紀錄表附卷可稽，其因一時失慮，偶罹刑典，事後已坦承犯行，並與被害人達
    成和解，分期歸還侵占之款項，有和解書二紙附卷可稽，堪認尚知悔悟，經此刑
    之宣告後，應知所警惕，信無再犯之虞，本院認所宣告之刑以暫不執行為適當，
    予以宣告緩刑二年，用啟自新，並觀後效。
三、公訴意旨另以：被告乙○○為民間記帳業者，受託辦理記帳業務及代為繳交稅捐
    ，為從事前開業務之人，竟意圖為自己不法之所有，受裕翔汽車材料行之託代繳
    八十八年度營利事業所得稅一萬六千零二十九元，詎乙○○竟逾期未為代繳並將
    款項侵吞入己，該行乃於八十九年六月十五日自行繳納本稅、滯納金及利息計一
    萬八千四百七十一元，因認被告另涉有刑法第三百三十六條第二項之業務侵占罪
    嫌。又被告將前開大統工業社負責人丙○○所交付之臺中市第二信用合作社付款
    ，金額六萬六千九百十五元支票（存根號碼FL509ll34），發票日期八十九年三
    月十日之支票悉數侵占入己，因認被告就其中丙○○給付之記帳費用三千六百元
    部分亦涉有刑法第三百三十六條第二項之業務侵占罪嫌。惟按刑法上之侵占罪，
    以意圖為自己或第三人不法之所有，而擅自處分自己持有之他人所有物，即變更
    持有之意為不法所有之意，為其構成要件。若以自己或他人名義向人借貸，不能
    如數清償，自係民事上違背履行契約問題，與侵占罪之要件不合（最高法院四十
    一年度台非字第五七號判例參照）。經查，被告係因八十八年十一月二日向裕翔
    汽車材料行實際負責人丁○○之母親劉魏添妹借款十萬元，屆期未如期清償，乃
    與丁○○約定代繳前開稅款，並自借款中扣除該稅款，並未另外交付稅款請被告
    代繳等情，業據證人丁○○證述明確，是被告僅係約定自行出錢代繳稅款，再由
    積欠之借款中扣除，並未因業務關係而持有裕翔汽車材料行丁○○交付之代繳款
    項，縱被告因已無資力而無法依約定代繳稅款，亦屬民事債務不履行之問題，與
    業務侵占罪構成要件並不該當，又大統工業社負責人丙○○所交付之六萬六千九
    百十五元支票是包括被告記帳費用三千六百元，且被告亦確實有依約定幫大統工
    業社記帳，是前開三千六百元本係被告依契約所應得之款項，乃公訴意旨將之認
    定為業務侵占款項內，亦有不妥，此外，復查無其他積極證據足資證明被告涉有
    前開公訴人所指之業務侵占罪嫌，核屬不能證明被告犯罪，本應諭知無罪之判決
    ，然公訴意旨認此部分與前開有罪部分有連續犯裁判上一罪關係，本院爰不另為
    無罪之諭知，末此說明。
據上論斷，應依刑事訴訟法第二百九十九條第一項前段，刑法第五十六條、第三百三
十六條第二項、第七十四條第一款，罰金罰鍰提高標準條例第一條前段，判決如主文
。
中      華      民      國      八十九    年    十二    月    二十一    日
                                    法  官  陳  得  利
右正本證明與原本無異。
如不服本判決，應於判決送達後十日內，向本院提出上訴狀。
                                    書記官
中      華      民      國      八十九    年    十二    月    二十六    日
附錄本案論罪科刑法條全文：
刑法第三百三十六條第二項
對於業務上所持有之物，犯前條第一項之罪者，處六月以上五年以下有期徒刑，得併
科三千元以下罰金。


司法院資訊處製作；財團法人民間司法改革基金會備份。
